臺灣高等法院刑事判決　　　　　　　　　　　　　九十一年度上易字第一六四六號
　　上　訴　人
　　即　被　告　甲○○
右上訴人因詐欺等案件，不服臺灣臺北地方法院九十一年度易緝字第八０、八一號，
中華民國九十一年五月十五日第一審判決（起訴案號：臺灣臺北地方法院檢察署八十
九年度偵字第二三○九二號、九十年度偵字第一四三七號）提起上訴，本院判決如左
：
    主  文
上訴駁回。
    事  實
一、甲○○前曾因傷害案，經臺灣臺北地方法院於民國（下同）八十五年十一月三十
    日判處有期徒刑三月，上訴後復經本院於八十六年四月十五日判決上訴駁回確定
    ；又因妨害兵役條例案件，經臺灣臺北地方法院於八十六年七月十七日判處有期
    徒刑二月確定；嗣經臺灣臺北地方法院於八十六年十一月八日裁定應執行刑為有
    期徒刑四月，而於八十七年二月十五日執行完畢。詎猶不知悔改，明知無資力支
    付餐飲費，竟意圖為自己不法之所有，於八十九年十一月二十四日下午一時許，
    至臺北市中正區○○○路○段三十八號希爾頓大飯店二樓咖啡廳，佯裝有財力用
    餐，使飯店服務人員誤信其有支付消費款之能力，而同意其消費，並提供價值新
    臺幣（下同）七百三十七元之午餐自助餐點。至甲○○消費後表示無力支付消費
    款項，且態度惡劣，飯店服務人員始知受騙，報警前往處理；經解送臺灣臺北地
    方法院檢察署，由檢察官於同日諭知飭回候傳，仍未見悔意。復因無正當工作賴
    以維持生活必要開銷，並無資力購買生活物品，竟另行起意，意圖為自己不法所
    有，於九十年一月三日上午四時許，至臺北市○○區○○街二十六號全家便利商
    店內佯裝購物，旋趁店員不注意之際，即下手竊取店內之保力達檸檬Ｃ片二罐（
    每罐價值十五元，起訴書誤載為飲料）、一之鄉銅鑼燒一個（價值十五元）及Ｅ
    ＸＴＲＡ無糖口香糖一條（價值十元），得手後藏置於上衣口袋內，於欲離開便
    利商店之際，經店員丙○○發覺其情狀有異，報警當場自其身上起出上開竊得之
    物品，而查獲。
三、案經台北市政府警察局中正第一分局先後報請臺灣臺北地方法院檢察署檢察官偵
    查起訴。
    理  由
一、訊據被告甲○○對於其無支付能力，卻進入希爾頓飯店實用自助餐，及竊取全家
    便利商店上開財物之事實，已據其在原法院供陳：（問：有沒有去希爾頓飯店吃
    飯沒付錢？），有，我現在有錢我要還給他們；... （問：去希爾頓飯店吃什麼
    東西？），自助餐；（問：幾個人去？），我一個人；... 我知道我錯了；...
    （問：對起訴書之犯罪事實有何意見？），拿保力達檸檬Ｃ片是一片一片的，我
    那時候感冒吃掉一半，有拿銅鑼燒，為了要刷牙我拿口香糖；（問：那時是否趁
    店員沒注意的時候偷的？），對，我放口袋；（問：為什麼沒錢要拿這些？），
    我肚子真的很餓；... （問：思考是否正常？），我現在知道我犯錯了，我要還
    給他們；... （問：在哪裡拿這些東西？）全家便利商店，東西是從架子上拿的
    ；（問：知不知道這樣的行為是偷？），我知道，我是真的很餓云云不諱（見原
    審易緝字第八０號卷第二頁至第六頁）。在本院審理中仍供稱：伊知道伊自己不
    對等語（見本院九十一年七月四日審理筆錄）。核與證人即希爾頓飯店安全室主
    任乙○○於警訊中指證：（問：希爾頓二樓咖啡廳於何時？被何人？以何法白吃
    白喝？），於八十九年十一月二十四日下午十三時十三分，被男子甲○○進入食
    用自助餐，共消費新台幣柒百參拾柒元整，付帳時甲○○說身上沒有錢，才知他
    來白吃白喝；（問：甲○○當時身上有無錢付帳？），甲○○當場表明身上沒錢
    ，且態度極為惡劣，我才打電話請警方人員前來處理云云（見八十九年度偵字第
    二三○九二號偵查卷第六頁反面）。及證人即全家便利商店店員丙○○在警訊中
    供證：（問：該嫌疑人甲○○在你所服務店內偷什麼東西？），他偷了二罐保力
    達檸檬Ｃ、一條冬清無堂口香糖及一個一之鄉銅鑼燒；（問：嫌疑人甲○○所偷
    物品各多少錢？共價值多少？），一之鄉銅鑼燒十五元，保力達檸檬Ｃ十五元，
    冬清無糖口香糖十元；共價值五十五元；（問：嫌疑人甲○○所偷物品，是由何
    處取出？），被偷物品，由到場員警在嫌疑人身上搜出等語（見九十年度偵字第
    一四三七號偵查卷第七頁反面）相符。並有證人丙○○出具之贓物認領保管收據
    一紙（見九十年度偵字第一四三七號偵查卷第九頁）可稽。足認被告確有於上開
    時地白吃白喝及竊取他人所有財物之犯行。次查，被告於法院審理中對於其上開
    行為之經過情節及所竊財物名稱均能記憶清晰，就犯罪動機交代與警訊中一致，
對於所為違法一節，又自承明知，自堪信其行為時確有健全之是非辨別能力，並
    無心神喪失或精神耗弱之狀況甚明；且被告之自白核與事實相符，應屬可信。本
    件事證明確，被告所為詐欺及竊盜犯行，均堪認定，應予依法論科。
二、核被告所為：詐取餐點部分，係犯刑法第三百三十九條第一項之詐欺取財罪；竊
    取保力達檸檬Ｃ片等物，係犯刑法第三百二十條第一項之竊盜罪。次按刑法第三
    百三十九條第一項之詐欺罪，以詐得現實之財物為要件；被告以詐術使希爾頓飯
    店服務人員誤信其有消費能力，而提供其自助餐點，自應成立詐欺取財罪；本案
    被告此部分所詐得者實際上係具體現實之食物，雖不難想像該飯店之服務生有為
    被告遞送餐具、茶水；然被告所覬覦者應僅係該等自助餐點，並非服務人員所提
    供之服務，此與有小姐陪侍之酒店，顧客除重視酒類、食物等餐點之供應，更重
    視坐檯小姐所提供服務之情狀，並不可等價齊觀。公訴人於原審論告中指稱被告
    此部分所為同時觸犯刑法詐欺取財罪及詐欺得利罪，尚有未洽。再查，被告前曾
    因傷害案，經臺灣臺北地方法院於八十五年十一月三十日判處有期徒刑三月，上
    訴後復經本院於八十六年四月十五日判決上訴駁回確定；又因妨害兵役條例案件
    ，經臺灣臺北地方法院於八十六年七月十七日判處有期徒刑二月確定；嗣經臺灣
    臺北地方法院於八十六年十一月八日裁定應執行刑為有期徒刑四月，而於八十七
    年二月十五日執行完畢，有本院被告全國前案紀錄表在卷，及本院調借臺灣台北
    地方法院檢察署八十六年度執更字第二一四四號卷在案可稽，其受有期徒刑之執
    行完畢後，五年之內再犯本件有期徒刑以上之詐欺罪及竊盜罪，為累犯，應依法
    加重其刑。被告所犯上開二罪，其犯意各別，罪名又不相同，自應予以分論併罰
    。又，被告行為後，刑法第四十一條已於九十年一月四日經修正，同年一月十日
    經總統公布，並自同年一月十二起生效；依現行刑法第四十一條第一項前段之規
    定修正為：「犯最重本刑為五年以下有期徒刑以下之罪，而受六個月以下有期徒
    刑或拘役之宣告，因身體、教育、職業、家庭之關係或其他正當事由，執行顯有
    困難者，得以一元以上三元以下折算一日，易科罰金」；因事關執行事項，應逕
    適用裁判時即修正後之刑法第四十一條第一項前段之規定，以為諭知易科罰金之
    折算標準。
三、原審基此適用刑法第二條第一項前段、第三百二十條第一項、第三百三十九條第
    一項、第四十一條第一項前段、第四十七條、第五十一條第五款、罰金罰鍰提高
    標準條例第一條前段、第二條之規定；並審酌被告前有如事實欄所載之前科，足
    認其素行不佳，又其不僅白吃白喝，且犯後對希爾頓飯店之人員態度傲慢，經檢
    察官訊後飭回後，僅隔月餘又萌盜心，竊取便利商店內之財物，所竊財物之價值
    雖屬有限，然足徵其生活散漫、毫無法紀觀念，及其品行、智識程度、所生危害
    、被害人所受之損失程度等一切情狀，就被告甲○○詐欺部分判處有期徒刑肆月
    ，就被告竊盜部分判處有期徒刑參月，並定應執行為有期徒刑陸月，復均諭知易
    科罰金之折算標準，以參佰元折算壹日。另敘明：公訴人在原法院審理中論告意
    旨指稱被告詐取餐點部分所為同時觸犯刑法詐欺取財罪及詐欺得利罪，雖有未洽
    ；然公訴人既認詐欺取（餐點）財罪與詐欺得（服務員提供服務）利罪間，有想
    像競合犯之裁判上一罪關係，故對於詐欺得利部分，自無再為無罪諭知之必要。
    又公訴人於原法院審理中論告，對於被告詐欺及竊盜犯行，具體求處有期徒刑五
    月，雖非無見；然揆諸上開被告犯罪之動機及被害人所受之損失等情節，尚難認
    其已達怙惡不悛之程度，因認量處前揭所示之刑，已符罪刑相當原則且足令其警
    惕在心云云。其認定事實、適用法律及量處刑期，均為妥適。被告上訴意旨以其
    未曾犯妨害兵役罪，伊非累犯等語，指摘原判決不當，並無理由，應予駁回。
據上論斷，應依刑事訴訟法第三百六十八條，判決如主文。
本案經檢察官張文政到庭執行職務。
中      華      民      國    九十一    年      七      月     十八     日
                              臺灣高等法院刑事第十二庭
                                  審判長法  官   劉  景  星
                                        法  官   陳  志  洋
                                        法  官   陳  博  志
右正本證明與原本無異。
不得上訴。
                                        書記官   陳  嘉  文
中      華      民      國     九十一   年    七        月    十九      日
附錄 本判決論罪科刑法條：
刑法第三百三十九條第一項
意圖為自己或第三人不法之所有，以詐術使人將本人或第三人之物交付者，處五年以
下有期徒刑、拘役或科或併科一千元以下罰金。
以前項方法得財產上不法之利益或使第三人得之者，亦同。
前二項之未遂犯罰之。
刑法第三百二十條第一項
意圖為自己或第三人不法之所有，而竊取他人之動產者，為竊盜罪，處五年以下有期
徒刑、拘役或五百元以下罰金。
意圖為自己或第三人不法之利益，而竊佔他人之不動產者，依前項之規定處斷。
前二項之未遂犯罰之。
